【裁判字號】    97,交聲,638
【裁判日期】    970708
【裁判案由】    違反道路交通管理處罰條例聲明異議
【裁判全文】
臺灣士林地方法院交通事件裁定         97年度交聲字第638號
原處分機關  交通部公路總局臺北區監理所
異  議  人
即受處分人  乙○○
上列異議人即受處分人因違反道路交通管理處罰條例案件，對於
交通部公路總局台北區監理所中華民國97年4 月18日所為之處分
（原處分案號：北監營裁字第裁40-C00000000號）聲明異議，本
院裁定如下：
    主  文
異議駁回。
    理  由
一、按汽車駕駛人，行經有燈光號誌管制之交岔路口闖紅燈者，
    處新台幣（下同）1,800 元以上5, 400元以下罰鍰，並記違
    規點數3 點。道路交通管理處罰條例第53條第1 項、第63條
    第1 項第3 款分別定有明文。
二、原處分意旨略以：異議人即受處分人乙○○於民國97年3 月
    13日17時9 分許，駕駛其所有之車牌號碼GYH-053 號重型機
    車，行經台北縣三芝鄉○○路○ 段與中興街之有燈光號誌管
    之交岔路口前，未依當時號誌所指示之紅燈停車等待，反逕
    自闖紅燈行駛，經警掣單當場舉發「闖紅燈」之違規，爰依
    道路交通管理處罰條例第53條第1 項裁處罰鍰1,800 元，並
    分別依同條例63條第1 項第3 款，記違規點數3 點。
三、聲明異議意旨略以：伊於97年9月13日17時9分，騎乘GYH-05
    3 號機車，由台北縣三芝鄉○○路○ 段往中正路2 段方向行
    駛，至三芝鄉○○路○ 段與中興街2 段路口時，號誌為綠燈
    ，伊就直接慢慢通過，不知警方為何告發伊闖紅燈，又沒有
    舉證伊闖紅燈照，致遭告發平白受罰，伊不服又申訴無效，
    原處分實難令人甘服，爰依法聲明異議云云。
四、本院查：
(一)異議人上開違規事實，有臺北縣政府警察局舉發違反道路交
    通管理事件通知單1 紙附卷可稽，並經證人即現場舉發本件
    違規之台北縣政府警察局淡水分局三芝分駐所警員甲○○到
    庭結證稱：「（請陳述舉發經過？）異議人違規地點三芝鄉
    ○○路○段、中興街路口，該路口距離異議人住家約有100公
    尺，中間有分隔島，異議人必須繞過中正路3 段、中山路口
    迴轉，才能到達異議人家，當天我在中正路3 段執勤，距離
    異議人於中興街口闖紅燈的路口約100 公尺，位置就在異議
    人住家對面，當時我執勤的目的就是在查看是否有人闖紅燈
    ，我們會在容易違規的地方行交通稽查。（請詳述違規經過
    ？）當時中正路3 段直行方向已經是紅燈了，我站立的位置
    可以看到紅綠燈的變換，當時車輛很少，紅燈亮了之後一些
    時間後異議人直接闖過來，中興路街口是T 形路，出來只能
    左右轉，中正路3 段是直行，中興路口那裡那時並沒有什麼
    車子，因為禮拜四車子比較少，所以可以看得比較清楚。（
    你當時是否攔停舉發？）是，我也有交違規通知單給他，當
    時異議人也是說他家住在對面，他一下子就到了，我則回答
    他說違規就是違規，我照開就是。異議人通過路口的時候號
    誌還是紅燈。（見本院97年6 月27日訊問筆錄第2 至3 頁）
    等語明確。經核證人甲○○係就案發當日親身經歷之舉發經
    過作證，所證內容，就其目擊異議人違規情節及舉發經過敘
    述詳確，顯非一般憑空捏造證詞可擬。且證人與異議人原不
    相識，2 人間並無怨恨仇隙，故證人要無設詞誣陷異議人違
    規，進而招致偽證重罪之可能及必要，是其證詞應屬可信。
    參以證人係於該路段執行舉發闖紅燈之勤務，於目睹異議人
    闖紅燈後，旋即攔停異議人開單告發，衡情當無誤認異議人
    違規事實之虞。綜上，異議人確有原處分所指之交通違規事
    實，應甚明確，堪予認定。
(二)至異議人雖以本案並無違規照片可佐置辯，然按交通警員掣
    單舉發違反道路交通管理處罰條例所列之違規事實，本質上
    為行政處分，係公務員基於職務上權力，依法就特定之具體
    事件所為具公法上效果之單方行政行為，基於公務員為公法
    上行為具有公信力之原則，該行政處分當可被推定為真正，
    其據以依法處分之事實認定亦為正確無誤，本此公信原則，
    乃立法者賦予行政機關制定違反道路交通事件統一裁罰標準
    及處理細則，使執勤警員得當機處分以維護交通秩序、安全
    之行政目的，若謂公務員一切行政行為均需預留證據以證其
    實，則國家行政勢必窒礙難行，此徵諸交通違規行為常係偶
    發且為一瞬間之事件，如謂一切交通違規行為，員警均需拍
    照佐證，始得舉發，則國家維持交通秩序之目的顯無法達成
    。查本件異議人違規闖紅燈，屬動態行為，事出突然，苛求
    舉發員警須拍照存證，為不可能之事，且該等違規事實由人
    之感官即可充分判定，非必以科學儀器始能偵測得知，是本
    件雖無採證照片或其他證據，然既經舉發員警到庭具結作證
    ，本院自得以證人可信之證詞據為認定違規事實之依據，異
    議人所辯，並無足採。
五、綜上，本件異議人確有駕駛上開車輛，於上揭時、地闖紅燈
    行駛，經交通勤務警察開單告發之違規事實，異議人上開所
    辯，洵不足採。從而，原處分機關依據道路交通管理處罰條
    例第53條第1項規定，裁處罰鍰1,800元，並依同條例第63條
    第1 項第3 款規定，記違規點數3 點，其認事用法並無違誤
    ，裁罰亦無不當，本件異議為無理由，應予駁回。
據上論斷，應依道路交通案件處理辦法第19條，裁定如主文。
中    華    民    國    97    年    7     月    8     日
                    交通法庭法  官  許永煌
以上正本證明與原本無異。
如不服本裁定應於送達後5日內向本院提出抗告狀。
                            書記官  陳淑琪
中    華    民    國    97    年    7     月    8     日


司法院資訊處製作；財團法人民間司法改革基金會備份。
